臺灣高等法院刑事判決
110年度上易字第724號
上  訴  人  
即  被  告  瞿台生


選任辯護人  黃世欣律師(法扶律師)    
上列上訴人因竊盜案件，不服臺灣臺北地方法院109年度易字第2
96號，中華民國110年1月19日第一審判決（起訴案號：臺灣臺北
地方檢察署108年度偵字第17710號），提起上訴，本院判決如下
：
    主  文
上訴駁回。
　　事實及理由
一、本案經本院審理結果，認第一審以被告翟台生（下稱被告）
    犯刑法第321條第1項第1款之侵入住宅竊盜罪，處有期徒刑8
    月，核其認事用法及量刑均無不當，應予維持，並引用第一
    審判決書記載之事實、證據及理由（如附件）。
二、駁回上訴之理由：
    被告提起上訴，其上訴意旨略以：㈠本案華廈監視器影像畫
    面中犯嫌之右手虎口位置有刺青圖騰，而被告並無此圖騰；
    又上開監視器影像畫面中犯嫌之右小腿刺青圖案、位置與被
    告腿部刺青顯然不符，自不能遽認被告涉犯本案。㈡本案華
    廈監視器畫面顯示時間與其他監視器畫面顯示時間相差近1
    小時，是否確有時間差，僅憑證人口述而未舉證以實其說，
    自不得作為不利被告之認定。㈢被告騎車經過福和橋時並未
    穿著雨衣，又無中途變裝客觀證據，自難以不連貫之監視器
    畫面認定穿著雨衣之人為被告。㈣被告因長年患有雙向情緒
    障礙症及非特定人格障礙症等精神疾病，在情緒控制及思考
    判斷力均屬較差有所缺損之情況，對於案發當日有無外出、
    外出理由及有無做過何事之記憶並不明確，只能以不清楚或
    不知道回答本案內容，自不得據此認被告涉犯本案云云(見
    本院卷第47至61頁)。惟查：㈠本件依證人即員警陳韋辰於原
    審證述內容，其與同事一同調取偵卷第137頁至第141頁之沿
    線監視器畫面；調取監視器之方式及順序，係由含伊在內之
    2至3個人團體輪流調取周遭監視器，然首先定自案發地點即
    本案華廈處所回溯，亦即，「人」為最先鎖定之目標，因「
    人」必定祇能採取步行方式，故從告訴人林佩燕提供之本案
    華廈樓梯間監視器、周遭臺北市政府警察局裝設之監視器進
    行調閱、過濾，於確認、過濾該時段穿著特徵、當下出入之
    「人」，再調取沿線監視器影像確認「該人」行走路線、騎
    乘本案機車，找尋進出本案華廈之「人」，因而調取本案機
    車相關資料找得被告照片，伊與一同調取監視器之同事黃品
    傑共同比對偵卷第140頁右上方拍攝到嫌疑人側面影像，覺
    得側臉特徵、髮型長短等外觀十分相似，所騎機車鎖定亦同
    ，更在相同時段待在該處甚久，且行為人頭頂包覆之毛巾下
    仍有帽子形狀，雨衣、布鞋特徵也與被告穿著相同，故認本
    案竊盜案件應係被告所為等語（見原審卷一第239至248頁)
    。再觀諸沿線監視器影像擷圖、路線圖、現場勘查照片、車
    輛詳細資料報表、原審勘驗筆錄、監視器畫面擷圖等證據（
    見偵卷第15至16、19、137至145頁，原審卷一第106至110、
    119至153頁，原審卷二、三全卷），及證人即告訴人、證人
    陳韋辰關於本案華廈監視器影像較現實時間快46  分及其等
    對照得知該等時間差方式之證詞，無論①自新北市永和區騎
    乘本案機車下福和橋，沿基隆路往北行走之「人」，或②行
    走在臺北市大安區安和路2 段189 巷口，攀爬上位在同路2 
    段123 號前舊衣回收箱撈取、攜帶一大袋物品行走之「人」
    ，抑或③穿戴起雨衣、黑色帽子沿著同區通化街267 巷口沿
    途彎腰、翻動機車置物箱之「人」，甚或④進入本案華廈竊
    取如附表所示球鞋之「人」，全穿著白色鞋底（即鞋底上方
    繞一明顯白色條紋）之鞋、露出左右小腿之短褲（即得肯認
    非穿著長褲之事實），且時間固有區別，然均自108 年4 月
    12日凌晨1 時45分許起至同日凌晨3 時24分許（即以本案華
    廈監視器影像中錄得④「該人」進入樓梯間之「04：10：04
    」回推46分所得【見原審卷一第127頁】）騎乘本案機車進
    入臺北市大安區和平東路3 段後，在臺北市大安區安和路、
    法治里一帶逗留所為，時地猶有緊密連結，另①②③拍攝所得
    時間，祇有零星車輛迅及行駛而過，幾無其餘人煙在路上行
    走、出沒等事實；又②③④之「人」，均持有大型塑膠袋，或
    探頭翻動早已捐出放入由特定機構所設舊衣回收箱內之物件
    ，或任意翻找沿途停放路旁之機車置物箱內之物件，甚或拿
    取本案華廈樓梯間內所置鞋子，顯然抵達此處乃為竊取他人
    物品之目的與習慣應屬相合；再③與④之「人」穿著樣式、顏
    色全然相符之連身型雨衣，頭上更戴有黑色具帽沿之棒球帽
    ，及其等右腳內側小腿肚處或係非光線造成之陰影，復或顯
    屬花紋、類似圓圈（如「，」、倒反之「，」）等圖案之刺
    青等，堪謂衣著、外觀、特徵均屬相當。基此，前開①②③④監
    視器影像中之「人」，於僅1小時有餘 之臺北市大安區安和
    路、法治里一帶深夜出沒，此時幾無他人行走，僅穿著（鞋
    子樣式、短褲、連身型雨衣、黑色具帽沿之棒球帽）、外觀
    特徵（身材體型、祇在右腳內側小腿肚處刻有花紋、類似圓
    圈等圖案之刺青）幾乎完全相符之「該人」在該處找尋、竊
    取他人放置在舊衣回收箱、機車置物箱甚或本案華廈樓梯間
    內所置之物，足認確屬同一人甚明。㈡被告曾於警詢及偵訊
    中供稱：其於108年4月12日凌晨時分，確騎乘本案機車從福
    和橋出發至臺北市大安區安和路一帶撿拾回收物，於108 年
    4 月間都在撿拾大型回收物，祇要非週日，其均會去安和路
    、中永和等地點找尋他人所搬出、例如電扇等不要之物，當
    日並未搭載他人等語（見偵卷第7至9、89至92頁），堪認：
    ①騎乘本案機車自永和區上福和橋至臺北市大安區安和路一
    帶之「人」確為被告無訛。又被告實係五官輪廓深邃、山根
    明顯凹陷突顯鼻額角之人，四肢僅有右小腿刻畫刺青，範圍
    自滿布右小腿正前方徑骨前肌、腓骨短肌處至內側小腿肚（
    即內腓長肌部位）一帶（即自膝蓋直至小腿肚中央），自右
    小腿膝蓋以下約占小腿2/3 部位之長度，且從其背後以觀，
    可見2個像雲朵般（即「，」與倒反「，」）之刺青，觀覽
    其右腳側面及正面，則係一鯉魚頭部及尾部呈現「C 」之形
    狀轉向右側（即後方）形狀，鯉魚背後則有樹葉、蓮花、波
    浪等花紋點綴乙節，有被告於108 年9 月17日拍攝之全身照
    、原審於勘驗監視器畫面後方勘驗其身體特徵之筆錄及當庭
    拍攝被告腳部、臉部特徵照片、擷圖照片對照圖等可資佐證
    （見偵卷第101頁，原審卷一第111至112、155至165、235、
    259至267頁），互核與上揭監視器影像所攝②③④之「人」，
    臉部側面外觀輪廓、正面外貌、腳部刺青圖案、範圍等完全
    一致。質之上開監視器影像畫面①②③④之「人」實屬同一，業
    經本院詳予說明、論述如上，則在被告亦曾於警詢及偵訊中
    自述確為監視器影像遭①攝得之「人」，108年4 月12日當日
    乃騎乘本案機車至臺北市大安區安和路一帶找尋他人不要之
    物等語，及在一定時空密接、幾無人煙出沒之凌晨時分，監
    視器影像拍攝之人確翻找、拿取他人物品等行為，又相關外
    表、特徵與穿著樣式幾近相同，更與被告完全相符等綜合一
    切證據資料互為勾稽，殊難想像在如此時空緊密、人煙稀少
    之情況下，竟有監視器②③④影像攝得之「人」，湊巧與被告
    之穿著、外觀、特徵、前往臺北市大安區安和路一帶之目的
    全屬一致，益徵進入本案華廈樓梯間拿取如附表所示鞋子之
    人確係被告無訛。㈢又被告於原審雖提出本案華廈監視器影
    像擷圖、GOOGLE地圖查詢，欲證明本案犯行行為人右手虎口
    處有刺青圖騰、右小腿刺青乃十字型云云。惟查，倘在右手
    虎口處之拇對指肌、外展姆短肌、屈肌腱等部位有大面黑色
    刺青圖騰，應自各角度、面向均可清楚辨識，但從告訴人陳
    報監視器擷圖畫面、原審勘驗本案華廈監視器影像結果及擷
    圖（見偵卷第95頁，原審卷一第108至109、119、131至137
    頁，原審卷二第138至141、156至165、298至329、424至431
    、583至592 頁），顯見該行為人以右手下手臂撐住牆壁踏
    行階梯往上、竊得如附表所示之物而欲轉彎往上行走、下樓
    尚未走至被告所提出監視器影像擷圖呈現位置之際，右手虎
    口處全無任何刺青等圖案、右小腿刺青實屬明顯圓弧、圓圈
    而非尖銳直角之狀態，縱走至畫面下方時，其右手拇指下方
    拇對指肌、外展姆短肌等部位祇有先前未見之黑點，無法辨
    認是否為刺青或花紋等圖案，反係本無任何刺青圖案之左手
    虎口處，於該行為人上樓行走至相同位置時，卻呈現出相同
    之黑色斑點（見原審卷二第138至141、294至299頁），是或
    因該樓梯間之燈具照射抑或皮膚皺折影響所致，上開擷圖自
    難採為有利被告之認定。㈣另本案監視器影像較實際時間快
    近46分鐘一節，已據證人即告訴人於偵訊及原審審理中，證
    人陳韋辰於原審審理中證述綦詳(見偵卷第89至92頁，原審
    卷一第239至251頁)，其等業已詳細證述當時辨別時間差之
    方式，而證人陳韋辰亦證述調取沿線全數監視器畫面之查證
    經過，足認本案華廈內監視器影確像較實際時間快約46分鐘
    甚明。是本件尚難以該GOOGLE地圖查詢結果，遽論進入本
    案華廈之犯罪行為人非屬被告。㈤末查，被告固早自105 年1
    1月起迄今即多次因雙相情緒障礙症、非特定的人格障礙症
    等精神疾患原因，至耕莘醫院就診，並自103 年12月29日起
    即因鑑定具有整體心理社會功能、情緒功能中度障礙，而  
    給予身心障礙證明一情，有身心障礙證明、耕莘醫院乙診字
    第0000000000號乙種診斷證明書、耕莘醫院109 年6 月9 日
    耕永醫字第1090004330號函暨被告病歷資料，及新舊制障礙
    類別對照表等在卷可參（見偵卷第31、83頁，原審審易卷第
    103頁，原審卷一第66、185至229頁），惟其充其量只能認
    定其生理部分具有一定精神障礙，參諸被告於偵查及原審審
    理過程中，均能詳以各類身體狀況等理由否認犯行，甚於偵
    訊中表示：「我不敢做這些有的沒有的」云云（見偵卷第90
    頁），及其曾有多次因竊盜案件經偵查甚或判刑等情，有相
    關判決書、不起訴處分書，及本院被告前案紀錄表等附卷可
    按（見偵卷第171至177頁，原審卷一第67至76、417至474 
    頁、475至495頁，本院卷第71至100頁），足見其對於竊盜
    確有刑罰規範之情知之甚詳，則被告當從偵、審程序中理解
    、知悉法律意義及違反之後果無訛，卻於撈取、撿拾設置在
    臺北市○○區○○路0 段000 號前舊衣回收箱內之衣物後，刻意
    以雨衣、棒球帽變裝，續在臺北市大安區通化街267 巷口附
    近翻找停放在路旁之機車置物箱，更於進入本案華廈樓梯間
    前覆蓋毛巾在棒球帽上，迨行竊完畢後方取下毛巾離去，顯
    見其該等行為係為掩飾身分之目的，自難認其所具有上開雙
    相情緒障礙症、非特定的人格障礙症等精神疾病，會影響其
    對於案發當日有無外出、外出理由及有無做過何事等事之記
    憶，是被告辯稱：因其長年患有雙向情緒障礙症及非特定人
    格障礙症等精神疾病，在情緒控制及思考判斷力均屬較差有
    所缺損之情況，對於案發當日有無外出、外出理由及有無做
    過何事之記憶並不明確，只能以不清楚或不知道回答本案內
    容，不得據此認被告涉犯本案云云，自不足採信。㈥至被告
    及其辯護人於本院審理中固聲請將本案華廈內案發時監視器
    畫面檔案連同影象，送請法務部調查局就犯嫌之行竊影象與
    被告進行人臉及右小腿刺青及右手掌虎口刺青位置進行鑑定
    ，以證明被告並未涉犯本案云云（見本院卷第166、173至17
    5頁)，惟查，本件被告涉犯侵入住宅竊盜罪，其事實已臻明
    確，核無送鑑定之必要，是被告及其辯護人上開調查證據之
    聲請，為無理由，應予駁回。㈦綜上所述，被告所辯，均係
    事後卸責之詞，均不足採信。本件被告提出上訴其上訴意旨
    ，固仍執原審辯解及前詞否認犯行，惟查，本件被告涉有侵
    入住宅竊盜犯行，其事證已臻明確，已如前述，被告及其辯
    護人上開辯解，自非可採；此外，本件原判決就被告上訴理
    由所執取捨亦已多所論述及說明其憑以認定之依據，有如前
    述，經核與吾人日常生活經驗所得之定則亦無違背。故被告
    所執上訴理由，本院尚難採為被告有利認定之依據。是本件
    被告之上訴，為無理由，應予駁回。
據上論斷，應依刑事訴訟法第373條、第368條，判決如主文。
本案經檢察官郭昭吟提起公訴，檢察官董怡臻到庭執行職務。
中　　華　　民　　國　　110 　年　　9 　　月　　16　　日
                  刑事第一庭    審判長法　官　周煙平
　　　　　　　  　　　　　　　　  　　法　官　連育群
　　　　　　　　　　　　　　　　　　　法　官　吳炳桂　
以上正本證明與原本無異。
不得上訴。
                                      書記官  陳淑婷
中　　華　　民　　國　　110 　年　　9 　　月　　16　　日
附錄：本案論罪科刑法條全文　　　　　　　
修正前中華民國刑法第321條
犯竊盜罪而有下列情形之一者，處6 月以上、5 年以下有期徒刑
，得併科新臺幣10萬元以下罰金：
一、侵入住宅或有人居住之建築物、船艦或隱匿其內而犯之者。
二、毀越門扇、牆垣或其他安全設備而犯之者。
三、攜帶兇器而犯之者。
四、結夥三人以上而犯之者。
五、乘火災、水災或其他災害之際而犯之者。
六、在車站、埠頭、航空站或其他供水、陸、空公眾運輸之舟、
    車、航空機內而犯之者。
前項之未遂犯罰之。

附件：
            臺灣臺北地方法院刑事判決
109年度易字第296號
公　訴　人　臺灣臺北地方檢察署檢察官
被　　　告　瞿台生　男　民國00年0月00日生
　　　　　　　　　　身分證統一編號：Z000000000號
　　　　　　　　　　住○○市○○區○○路0段00巷00號2樓
                    居新北市○○區○○路0段00巷00○0號
                    （現另案於法務部○○○○○○○執行中）
選任辯護人　黃世欣律師（法扶律師）
上列被告因竊盜案件，經檢察官提起公訴（108 年度偵字第1771
0 號），本院判決如下：
    主  文
瞿台生犯侵入住宅竊盜罪，累犯，處有期徒刑捌月。
未扣案如附表所示之物均沒收，於全部或一部不能沒收或不宜執
行沒收時，追徵其價額。
    事  實
一、瞿台生於民國000 年0 月00日凌晨1 時45分許，騎乘車牌號
    碼000-000 號普通重型機車（下稱本案機車）至臺北市大安
    區一帶找尋可得回收利用之物品，於同日凌晨3 時24分許行
    經臺北市○○區○○里○○街000 ○000 號華廈（下稱本案華廈）
    之際，見該處大門未關，竟意圖為自己不法之所有，基於加
    重竊盜之犯意，進入本案華廈2 至3 樓之樓梯間，竊取住戶
    林佩燕具管領力而放置在該處鞋櫃上如附表所示球鞋共3 雙
    ，得手後旋即逃逸。嗣當日上午林佩燕發覺遭竊，調取本案
    華廈監視器畫面及報警處理，經警調取沿線監視器後，因而
    循線查悉上情。
二、案經林佩燕訴由臺北市政府警察局大安分局（下稱大安分局
    ）報告臺灣臺北地方檢察署（下稱臺北地檢）檢察官偵查起
    訴。
    理  由
壹、程序方面
一、按被告以外之人於審判外之陳述，雖不符合刑事訴訟法第15
    9 條之1 至第159 條之4 之規定，而經當事人於審判程序同
    意作為證據，法院審酌該言詞陳述或書面陳述作成時之情況
    ，認為適當者，亦得為證據。當事人、代理人或辯護人於法
    院調查證據時，知有第159 條第1 項不得為證據之情形，而
    未於言詞辯論終結前聲明異議者，視為有前項之同意，認為
    適當者，亦得為證據，此觀刑事訴訟法第159 條第1 項、第
    159 條之5 自明。查本判決所引用被告以外之人於審判外之
    言詞或書面陳述，雖屬傳聞證據，惟被告瞿台生及其辯護人
    於本院審理中並未爭執證據能力（見本院109 年度易字第29
    6 號卷一，下稱本院卷一，第113 頁至第114 頁），本院審
    酌此等證據資料作成時之情況，尚無何違法取證或其他瑕疵
    ，亦認為以之作為證據應屬適當，揆諸首開規定，認前揭證
    據資料均有證據能力（至因本案未引用證人即告訴人林佩燕
    於警詢中之證述、大安分局108 年11月4 日北市警安分刑字
    第0000000000號函暨大安分局安和路派出所員警職務報告之
    記載，故此部分證據能力不予論述）。
二、本判決所引用其他資以認定事實所憑之非供述證據部分，並
    無證據足認係公務員違背法定程序所取得，是依刑事訴訟法
    第158 條之4 反面解釋，即有證據能力。
貳、實體方面
一、訊據被告瞿台生固不否認行政登記在其名下之本案機車原則
    上為其所使用，且其習慣於凌晨時分至清晨天亮時止，多在
    臺北市大安區安和路、新北市新店區或中永和一帶之垃圾桶
    、回收衣物箱中找尋可得回收利用之衣鞋等事實，惟矢口否
    認有何侵入住宅竊盜之犯行，辯稱：其因長年患有雙向情緒
    障礙症及非特定人格障礙症等精神疾病，不記得當日行經路
    線與目的，惟因其左腳開刀之故，雙腳無法跑步、快速上下
    樓梯竊取他人物品，甚需拄枴杖行走，又監視器影像畫面中
    之犯嫌右手虎口位置有刺青圖騰，此為其所無，另右小腿刺
    青圖案、位置更與其腿部刺青顯不相符，復無證據證明本案
    華廈監視器畫面較實際時間快46分鐘而與其餘沿路監視器時
    間相近，甚未尋獲竊得之贓物，是本案犯行之犯嫌與其並非
    同一人，即便其確騎乘本案機車至案發地點附近，基於無罪
    推定原則，既無積極證據證明被告確為本案犯行，當應獲無
    罪判決云云（見本院108 年度審易字第3313號卷，下稱審易
    卷，第100 頁至第101 頁；本院卷一第79頁至第91頁、第10
    4 頁至第115 頁、第359 頁至第377 頁、第510 頁至第513
    頁）。
二、認定本案犯罪事實所憑之證據及理由
　㈠首查，行政登記在被告名下之本案機車原則上確由其本人使
    用，且其於108 年4 月12日凌晨時許，如同以往習慣騎乘本
    案車輛從新北市永和區行經福和橋至臺北市大安區安和路一
    帶撿拾可得資源回收之物品，被告右小腿肚處有刺青，又當
    日凌晨3 、4 時許確有一穿著雨衣、頭部戴有帽子及綁上毛
    巾之人進入本案華廈2 至3 樓樓梯間內竊取該處鞋櫃上之球
    鞋，得手後旋即離去等事實，為被告所不爭（見臺北地檢10
    8 年度偵字第17710 號卷，下稱偵卷，第7 頁至第9 頁、第
    89頁至第91頁；本院卷一第103 頁至第115 頁），核與證人
    即告訴人林佩燕於偵訊及本院中之證述、證人即員警陳韋辰
    於本院中之證述相當（見偵卷第89頁至第92頁；本院卷第23
    9 頁至第253 頁），又有監視器影像蒐證照片、車輛詳細資
    料報表、告訴人陳報之監視器擷圖畫面、被告於108 年9 月
    17日所拍攝之全身照片、大安分局108 年11月4 日北市警安
    分刑字第0000000000號函暨監視器影像照片、路線圖、現場
    勘查照片及監視器影像、本院勘驗本案華廈監視器影像及本
    案竊盜案翻找置物箱監視器影像勘驗筆錄與擷圖、本院當庭
    勘驗被告腳部特徵、拍攝其腳部與臉部照片等附卷可稽（見
    偵卷第15頁至第17頁、第19頁、第27頁、第95頁至第99頁、
    第133 頁、第137 頁至第145 頁；本院卷一第106 頁至第11
    0 頁、第119 頁至第153 頁、第111 頁至第112 頁、第155
    頁至第165 頁、第259 頁至第267 頁；本院109 年度易字第
    296 號卷二，下稱本院卷二，全卷；本院109 年度易字第29
    6 號卷三，下稱本院卷三，全卷），是此部分事實，合先認
    定。
　㈡又所謂「住宅」，乃指人類日常居住之場所而言，公寓亦屬
    之。至公寓樓下之「樓梯間」，雖僅供各住戶出入通行，然
    就公寓之整體而言，該樓梯間為該公寓之一部分，而與該公
    寓有密切不可分之關係，故於侵入公寓樓下之樓梯間竊盜，
    難謂無同時妨害居住安全之情形（最高法院76年度台上字第
    2972號判決意旨參照）。查證人即告訴人於偵訊及本院中所
    證：伊子於108 年4 月12日上學之際，察覺鞋子不見蹤影，
    伊妹鞋子亦同，伊詢問後同有本案華廈住戶表示少了幾雙鞋
    ，遂調取監視器畫面，發現有本案華廈3 樓住戶之子進出，
    懷疑未關上大門導致竊嫌進入，為保護家人遂提出告訴等語
    （見偵卷第91頁；本院卷一第250 頁），以及本案華廈監視
    器畫面擷圖中明顯可見2 樓至3 樓樓梯間確放置有多雙鞋子
    、拍攝到該行為人所持塑膠袋內有數雙鞋子置於其中等事實
    （見本院卷二全卷、本院卷二第218 頁至第231 頁），可謂
    本案華廈確係有人日常生活起居之處，則竊取如附表所示鞋
    子之行為人既係在本案華廈樓梯間所竊取，客觀上顯已妨害
    居住安全，主觀上同悉乃他人之物，猶然挑選、拿取後迅速
    離去，揆之前揭意旨，當符合侵入住宅、不法所有意圖等要
    件無訛。
　㈢於108 年4 月12日凌晨3 時24分許進入本案華廈內竊取如附
    表所示鞋子之人，依下列證人證述及監視器畫面影像等證據
    資料，足謂應係被告無誤：
　⒈證人即告訴人於偵訊、本院中證稱：伊為臺北市大安區法治
    里里長，先前從未認識或見過被告，僅知法治里與安和路一
    帶放置有資源回收箱，但無人定期撿拾回收物品，此次更係
    本案華廈首次遭竊；伊子與胞妹會將鞋子放置在本案華廈2
    至3 樓樓梯間之鞋櫃上，伊住家並自行裝設監視器，108 年
    4 月12日當日上午伊子要上學時發現鞋子不翼而飛，伊妹鞋
    子亦同，伊詢問其他住戶也有少了幾雙鞋之反應，遂調取監
    視器錄影畫面，察覺先有本案華廈3 樓住戶之子進出，或因
    此未關上大門，致於該日凌晨3 時24分許有一人進入竊取如
    附表所示鞋子，價值共計7,500 元；伊之所以得知本案華廈
    內監視器影像較實際時間快約46分鐘，係因在調取監視器影
    像之當下時點，與監視器影像呈現之時點有時間差，且此差
    距約差了半個多小時，迄今依然如此，因該監視器已經裝設
    許久，伊等不會調整成正確之時間，至本案華廈大門口雖未
    裝設監視器，然附近巷子口則有，且案發後員警全有調取等
    語（見偵卷第89頁至第92頁；本院卷一第249 頁至第251 頁
    ）。
　⒉證人陳韋辰於本院中證以：伊於108 年4 月間擔任大安分局
    安和派出所員警，並參與調查本次本案華廈之竊盜案，伊當
    時雖未至現場調查，惟確與同事一同調取偵卷第137 頁至第
    141 頁之沿線監視器畫面；調取監視器之方式及順序，係由
    含伊在內之2 至3 個人團體輪流調取周遭監視器，然首先定
    自案發地點即本案華廈處所回溯，亦即，「人」為最先鎖定
    之目標，因「人」必定祇能採取步行方式，故從告訴人提供
    之本案華廈樓梯間監視器、周遭臺北市政府警察局裝設之監
    視器進行調閱，而調取、追蹤監視器影像必以知悉時間差為
    前提，否則無從過濾，據受理本案之員警向伊表示，該住家
    監視器因與臺北市政府警察局裝設之監視器有快46分鐘之時
    間落差，伊遂在偵卷第142 頁上方監視器畫面擷圖上註記「
    04時10分14秒『（快46分鐘）』，涉嫌人進入被害人大樓」
    、「04時11分43秒『（快46分鐘）』，涉嫌人得手後逃逸」
    等文字，於確認、過濾該時段穿著特徵、當下出入之「人」
    ，再調取沿線監視器影像確認「該人」行走路線、騎乘本案
    機車，找尋進出本案華廈之「人」，因而調取本案機車相關
    資料找得被告照片，伊與一同調取監視器之同事黃品傑共同
    比對偵卷第140 頁右上方拍攝到嫌疑人側面影像，覺得側臉
    特徵、髮型長短等外觀十分相似，所騎機車鎖定亦同，更在
    相同時段待在該處甚久，且行為人頭頂包覆之毛巾下仍有帽
    子形狀，雨衣、布鞋特徵也與被告穿著相同，故認本案竊盜
    案件應係被告所為；至偵卷第142 頁至第143 頁之路線圖雖
    非伊製作，然標示拍攝影像之監視器畫面地點完全無誤，偵
    卷第140 頁左下角行走路線編號3 、4 之監視器畫面擷圖時
    間固各顯示108 年4 月12日凌晨2 時53分39秒、同日凌晨3
    時4 分49秒而相隔11分鐘，但伊等會持續確認周遭監視器進
    行鎖定，因「人」進去一個地方不可能消失，否則應會搭乘
    上交通工具、進入建築物內，或持續停留在該處，伊等於調
    取監視器影像時，會打開該處周遭30分鐘至1 小時內全數監
    視器影像，不可能看到「人」就認為是被告，尚會比對穿著
    、鞋子等特徵，例如下雨就有穿著雨衣之可能性，但仍會露
    出雙腳，就去比對鞋子，雨衣、帽子或會更換，然鞋子不會
    換，因從偵卷第141 頁左右下角、左右中間之鞋子均係黑色
    素面鞋子及白色鞋底，是仍得確認乃同一人等語（見本院卷
    一第239 頁至第248 頁）。
　⒊觀之沿線監視器影像擷圖、路線圖、現場勘查照片、車輛詳
    細資料報表，本院勘驗筆錄及監視器畫面擷圖等證據（見偵
    卷第15頁至第16頁、第137 頁至第145 頁、第19頁；本院卷
    一第106 頁至第110 頁、第119 頁至第153 頁；本院卷二、
    三全卷），可知：
　①依前列沿線監視器影像擷圖、路線圖、現場勘查照片及車輛
    詳細資料報表（見偵卷第15頁至第16頁、第137 頁至第145
    頁、第19頁），足悉有名男子於108 年4 月12日凌晨1 時45
    分12秒騎乘行政登記在被告名下之本案機車，自新北市永和
    區行駛上福和橋往臺北市方向而來，於同日凌晨1 時50分17
    秒下橋後由基隆路往北行走，再左轉敦化南路2 段、右轉和
    平東路3 段至96號左轉後，於同日凌晨1 時54分許停放車輛
    在EZ5 大樓附近離開未久，於同日凌晨2 時22分許騎乘本案
    機車離開該處，又除沿途車輛甚少、杳無人跡外，參以偵卷
    第137 頁左下角照片經在交岔路口處暫停等待綠燈之車輛燈
    光直射在恰騎乘本案機車下橋沿基隆路行走之「該人」身上
    ，更見當日穿著左右小腿膚色之短褲，及一雙白色鞋底（即
    鞋底上方繞一明顯白色條紋）之鞋子至詳。
　②其次，有名從側面外觀輪廓即為深邃、山根明顯凹陷突顯鼻
    額角之男子，於同日凌晨2 時30分10秒行走至臺北市大安區
    安和路2 段189 巷口處，嗣於同日凌晨2 時45分20秒攀爬上
    位於臺北市○○區○○路0 段000 號前舊衣回收箱、頭部及
    左手隱沒在回收箱投遞口處，僅餘軀體與穿著短褲、露出左
    右小腿部及白色鞋底（即鞋底上方繞一明顯白色條紋）之鞋
    子，而於同日凌晨2 時51分27秒許以右手拿取一大袋物品，
    行經同區安和路177 巷口返回其停放車輛之處，又沿途除該
    人外，僅偶有1 、2 輛小型車行駛而過，別無任何人煙等事
    實，同有沿線監視器影像擷圖可資佐證（見偵卷第15頁至第
    16頁、第137 頁至第145 頁）。
　③復據前開沿線監視器影像擷圖、本院勘驗筆錄擷圖與影像所
    示（見偵卷第15頁至第16頁、第137 頁至第145 頁；本院卷
    一第109 頁至第110 頁、第120 頁至第123 頁、第141 頁至
    第153 頁；本院卷三全卷），於同日凌晨3 時4 分49秒許，
    一穿著下藍上青（上方顏色較淺、下方顏色較深，中間有可
    反光橫條紋）連身型雨衣、白色鞋底（即鞋底上方繞一明顯
    白色條紋）之鞋、頭戴黑色並具帽沿之棒球帽，顯見其小腿
    皮膚膚色而可知要非穿著長褲之男子，手持一大型透明塑膠
    袋自和平東路3 段與安和路交岔路口沿和平東路3 段96號走
    去，於同日凌晨3 時7 分11秒穿越馬路後沿著樂利路方向移
    動，再於臺北市大安區通化街267 巷口附近，沿途彎腰、翻
    動停放路旁機車之置物箱後，一度走進監視器畫面右側死角
    處，迨經過約20餘秒又從畫面右側走出，此時可見其雨衣拉
    鍊處呈現黃色條紋狀，除左手仍持放置有些許物品之大型透
    明塑膠袋外，右手尚拿出一黑色大塑膠袋交予左手，再以右
    手陸續翻動停放於路旁之機車置物箱一面往畫面上方移動，
    此時得觀察出該名男子穿著之鞋後跟靠近上開白色條紋部位
    上緣顏色更深於其餘鞋面部位，又該段期間祇偶有1 、2 輛
    計程車經過，毫無行人穿梭其中等事實。且據監視器影像擷
    圖所示（如本院卷三第247 頁至第250 頁、第413 頁至第41
    8 頁；本院卷一第121 頁至第123 頁、第143 頁至第153 頁
    ），比對該人翻找沿路機車置物箱之左右腳，堪認其右腳內
    側小腿肚處具有非光線造成之陰影，核與其右小腿外側及左
    腳毫無任何光線或非光線導致之陰影跡象有別。
　④再經本院當場勘驗本案華廈內監視器影像，結果略以：此監
    視器畫面乃黑白影像，係由員警與2 名住戶相關人士觀看時
    併予拍攝所得，因而同時錄製員警得知某住戶於當日清晨4
    時18分許欲出門之際獲悉3 樓住戶表達放置之鞋子不見蹤影
    ，又本案華廈僅此支監視器影像，別無其他，故回應住戶該
    方定會調取周遭公用監視器等內容；另自拍攝影像，可見一
    穿著背後約肩膀下方處有一反光橫條紋延伸左右上手臂衣袖
    、上半身顏色較淺、下半身顏色較深之連身型雨衣，頭戴有
    帽沿帽子惟覆有一毛巾在上之男子，手持黑色大垃圾袋，自
    監視器畫面下方沿樓梯上樓，再上樓至畫面下方之際，足悉
    其右手下手臂撐住牆壁便其踏行階梯向上，此時右手虎口處
    正對監視器鏡頭，與常人無異，未見何刺青或與一般虎口處
    有所不同之圖案，走到畫面中間下方停留約5 秒之期間，即
    連續伸出右手3 次，拿取監視器畫面死角處3 雙鞋子放入左
    手（虎口處亦無任何刺青或特殊圖案）緊握之黑色塑膠袋內
    ，旋沿樓梯往上行走，此時可知其乃身形高挑、肩膀寬闊之
    人，所穿鞋子在鞋帶、鞋後跟（韌帶部位）乃黑色、鞋面中
    間顏色較淺、白色鞋底（即鞋底上方繞一明顯白色條紋），
    於上樓時益見小腿肚皮膚故非穿著長褲，至右腳內側小腿肚
    尚刺有花紋、類似圓圈（似「，」、倒反之「，」即逗號）
    等圖樣之刺青，迨過70秒後，即見該名男子左右手肘均呈現
    90度垂直姿勢、用力握緊看似裝滿物品之黑色塑膠袋上緣走
    下階梯，雨衣右衣袖則蓋住右手手腕部位，至走到畫面下方
    時，僅得確認左手虎口無任何不同，惟右手拇指下方則有前
    揭上樓時未見之黑點，然無法辨別是否為刺青、花紋等圖案
    ，嗣即消失在畫面下方監視器死角處等節（見本院卷一第10
    6 頁至第119 頁；本院卷二全卷），且於同日凌晨3 時25分
    46秒沿通化街向北離開時，猶穿著顏色及式樣與③相同之連
    身型雨衣，黑色並具帽沿之棒球帽上已未綁有任何毛巾，並
    有監視器影像畫面、現場勘查照片等在卷可佐（見偵卷第17
    頁、第95頁至第97頁、第142 頁、第137 頁、第145 頁；本
    院卷一第119 頁、第127 頁至第139 頁）。
　⑤基此，自前開不同時間、地點之監視器畫面影像，徵以證人
    即告訴人、陳韋辰關於本案華廈監視器影像較現實時間快46
    分及伊等對照得知該等時間差方式之證詞，無論①自新北市
    永和區騎乘本案機車下福和橋，沿基隆路往北行走之「人」
    ，或②行走在臺北市大安區安和路2 段189 巷口，攀爬上位
    在同路2 段123 號前舊衣回收箱撈取、攜帶一大袋物品行走
    之「人」，抑或③穿戴起雨衣、黑色帽子沿著同區通化街26
    7 巷口沿途彎腰、翻動機車置物箱之「人」，甚或④進入本
    案華廈竊取如附表所示球鞋之「人」，全穿著白色鞋底（即
    鞋底上方繞一明顯白色條紋）之鞋、露出左右小腿之短褲（
    即得肯認非穿著長褲之事實），且時間固有區別，然均自10
    8 年4 月12日凌晨1 時45分許起至同日凌晨3 時24分許（即
    以本案華廈監視器影像中錄得④「該人」進入樓梯間之「04
    ：10：04」回推46分所得《見本院卷一第127 頁》）騎乘本
    案機車進入臺北市大安區和平東路3 段後，在臺北市大安區
    安和路、法治里一帶逗留所為，時地猶有緊密連結，另①②
    ③拍攝所得時間，祇有零星車輛迅及行駛而過，幾無其餘人
    煙在路上行走、出沒等事實；又②③④之「人」，均持有大
    型塑膠袋，或探頭翻動早已捐出放入由特定機構所設舊衣回
    收箱內之物件，或任意翻找沿途停放路旁之機車置物箱內之
    物件，甚或拿取本案華廈樓梯間內所置鞋子，顯然抵達此處
    乃為竊取他人物品之目的與習慣應屬相合；再③與④之「人
    」穿著樣式、顏色全然相符之連身型雨衣，頭上更戴有黑色
    具帽沿之棒球帽，及其等右腳內側小腿肚處或係非光線造成
    之陰影，復或顯屬花紋、類似圓圈（如「，」、倒反之「，
    」）等圖案之刺青等，堪謂衣著、外觀、特徵均屬相當。基
    此，前開①②③④監視器影像中之「人」，於僅1 小時有餘
    之臺北市大安區安和路、法治里一帶深夜出沒，此時幾無他
    人行走，僅穿著（鞋子樣式、短褲、連身型雨衣、黑色具帽
    沿之棒球帽）、外觀特徵（身材體型、祇在右腳內側小腿肚
    處刻有花紋、類似圓圈等圖案之刺青）幾乎完全相符之「該
    人」在該處找尋、竊取他人放置在舊衣回收箱、機車置物箱
    甚或本案華廈樓梯間內所置之物，足信確屬同一人，要無疑
    義。
　⒋被告曾於警詢及偵訊中自承：其於108 年4 月12日凌晨時分
    ，確騎乘本案機車從福和橋出發至臺北市大安區安和路一帶
    撿拾回收物，於108 年4 月間都在撿拾大型回收物，祇要非
    週日，其均會去安和路、中永和等地點找尋他人所搬出、例
    如電扇等不要之物，當日並未搭載他人等語（見偵卷第7 頁
    至第9 頁、第89頁至第92頁），堪謂①騎乘本案機車自永和
    區上福和橋至臺北市大安區安和路一帶之「人」確為被告無
    訛。又被告實係五官輪廓深邃、山根明顯凹陷突顯鼻額角之
    人，四肢僅有右小腿刻畫刺青，範圍自滿布右小腿正前方徑
    骨前肌、腓骨短肌處至內側小腿肚（即內腓長肌部位）一帶
    （即自膝蓋直至小腿肚中央），自右小腿膝蓋以下約占小腿
    2/3 部位之長度，且從其背後以觀，可見2 個像雲朵般（即
    「，」與倒反「，」）之刺青，觀覽其右腳側面及正面，則
    係一鯉魚頭部及尾部呈現「C 」之形狀轉向右側（即後方）
    形狀，鯉魚背後則有樹葉、蓮花、波浪等花紋點綴乙節，有
    被告於108 年9 月17日拍攝之全身照、本院於勘驗監視器畫
    面後方勘驗其身體特徵之筆錄及當庭拍攝被告腳部、臉部特
    徵照片、擷圖照片對照圖等可資佐證（見偵卷第101 頁；本
    院卷一第111 頁至第112 頁、第155 頁至第165 頁、第259
    頁至第267 頁、第235 頁），互核與上揭監視器影像所攝②
    ③④之「人」，臉部側面外觀輪廓、正面外貌、腳部刺青圖
    案、範圍等完全一致。質之上開監視器影像畫面①②③④之
    「人」實屬同一，業經本院詳予說明、論述如上，則在被告
    曾於警詢及偵訊中自述確為監視器影像遭①攝得之「人」，
    108 年4 月12日當日乃騎乘本案機車至臺北市大安區安和路
    一帶找尋他人不要之物等語，及在一定時空密接、幾無人煙
    出沒之凌晨時分，監視器影像拍攝之人確翻找、拿取他人物
    品等行為，又相關外表、特徵與穿著樣式幾近相同，更與被
    告完全相符等綜合一切證據資料互為勾稽，殊難想像在如此
    時空緊密、人煙稀少之情況下，竟有監視器②③④影像攝得
    之「人」，湊巧與被告之穿著、外觀、特徵、前往臺北市大
    安區安和路一帶之目的全屬一致，益徵進入本案華廈樓梯間
    拿取如附表所示鞋子之人當為被告，彰彰甚明。
　⒌被告固以前詞為辯，但查：
　①其於警詢、偵訊中先供稱：其具有本案機車所有權，偶爾會
    借給朋友騎乘，惟於108 年4 月12日凌晨1 時45分許騎乘本
    案機車從福和橋出發至臺北市大安區安和路一帶之人乃其本
    人，並未換人騎，亦未搭載任何人，若非週日，其均會至臺
    北市大安區安和路、新北市中永和等地點找尋他人搬出來，
    如電扇等不要之物，其於108 年4 月間會撿拾大型回收物等
    語（見偵卷第7 頁至第9 頁、第89頁至第92頁），卻於本院
    中改稱：其不知108 年4 月12日當日有無至臺北市○○區○
    ○街000 ○000 號本案華廈附近，亦不知當日前往何處，原
    則僅在週末方會出門撿拾物品，其會將本案機車借給很多人
    ，若有人向其借用就會借出，無法辨識偵卷第137 頁至第14
    2 頁監視器影像擷圖之人是否為其本人云云（見本院卷第10
    3 頁至第115 頁、第510 頁至第511 頁），前後供述不一，
    已難遽信。
　②其次，其雖提出本案華廈監視器影像擷圖、GOOGLE地圖查詢
    ，欲證明本案犯行行為人右手虎口處有刺青圖騰、右小腿刺
    青乃十字型，且本案華廈監視器影像時間與沿途監視器時間
    未合云云（見本院卷一第95頁、第117 頁、第381 頁），惟
    倘在右手虎口處之拇對指肌、外展姆短肌、屈肌腱等部位有
    大面黑色刺青圖騰，應自各角度、面向均可清楚辨識，但從
    告訴人陳報監視器擷圖畫面、本院勘驗本案華廈監視器影像
    結果及擷圖（見偵卷第95頁；本院卷一第108 頁至第109 頁
    、第119 頁、第131 頁第137 頁；本院卷二第138 頁至第14
    1 頁、第156 頁至第165 頁、第298 頁至第329 頁、第424
    頁至第431 頁、第583 頁至第592 頁），顯見該行為人以右
    手下手臂撐住牆壁踏行階梯往上、竊得如附表所示之物而欲
    轉彎往上行走、下樓尚未走至被告所提出監視器影像擷圖呈
    現位置之際，右手虎口處全無任何刺青等圖案、右小腿刺青
    實屬明顯圓弧、圓圈而非尖銳直角之狀態，縱走至畫面下方
    時，其右手拇指下方拇對指肌、外展姆短肌等部位祇有先前
    未見之黑點，無法辨認是否為刺青或花紋等圖案，反係本無
    任何刺青圖案之左手虎口處，於該行為人上樓行走至相同位
    置時，卻呈現出相同之黑色斑點（見本院卷二第138 頁至第
    141 頁、第294 頁至第299 頁），是或因該樓梯間之燈具照
    射抑或皮膚皺折影響所致，前開擷圖要難作為有力被告之證
    明。另本案監視器影像較實際時間快近46分鐘一節，已由證
    人即告訴人、陳韋辰於偵訊及本院中證述綦詳，伊等業詳細
    證述當時辨別時間差之方式，以及調取沿線全數監視器畫面
    之查證經過，是難逕以該GOOGLE地圖查詢結果，遽論進入本
    案華廈之犯罪行為人非屬被告。
　③又被告雖於109 年5 月26日本院審理中之行動模式確係以右
    腳為重心，以右腳踏步後再稍微略拖行左腳之方式行走乙情
    ，已由本院當庭勘驗在案（見本院卷一第111 頁），然此勘
    驗距案發日已1 年有餘，經調取數年來個人就診紀錄、相關
    病歷資料（見本院卷二第169 頁至第173 頁、第185 頁至第
    229 頁、第269 頁至第271 頁），毫無任何腳部開刀、持續
    復健等紀錄，更經其於本院中自陳：僅在10幾年前開刀，此
    後未再就該傷勢複診等語（見本院卷一第111 頁），要難作
    為當下情形之判斷，遑論倘其身體狀況、雙腳步行狀況不佳
    而無從上下樓梯，定已持續10餘年之久，豈可能前於105 年
    、108 年4 月間更能行走至公寓5 樓為竊盜行為，迭經臺灣
    高等法院107 年度上易字第2563號判決判處侵入住宅竊盜罪
    （共2 罪）各處有期徒刑10月及定應執行有期徒刑1 年、最
    高法院109 年度台上字第1294號判決駁回上訴確定，復由臺
    灣新北地方檢察署檢察官以108 年度偵字第17543 號提起公
    訴（見偵卷第171 頁至第173 頁、第449 頁至第465 頁），
    更無從就其於108 年4 月間竟可到處撿拾頗具體積及重量之
    大型回收物一節自圓其說。職是，在被告始終泛稱不知108
    年4 月12日當日行動路徑，全數均陳稱不清楚、不瞭解，未
    能詳細說明以令本院調取相關可能排除非其所為之其餘證據
    ，要難推翻本院因前揭證據資料業已確信之心證，至有無扣
    得贓物更與竊盜犯行不具必然關聯，是其所辯，洵無可取。
　㈣準此，被告所辯，應屬事後推諉卸責之詞，委無足憑。本案
    事證明確，被告犯行堪以認定，應予依法論科。
三、論罪科刑
　㈠新舊法比較與論罪部分
　⒈按行為後法律有變更者，適用行為時之法律。但行為後之法
    律有利於行為人者，適用最有利於行為人之法律，刑法第2
    條第1 項定有明文。被告行為後，刑法第321 條第1 項加重
    竊盜罪業於108 年5 月29日修正公布，並於同年月31日施行
    ，修正前係規定：「犯竊盜罪而有下列情形之一者，處6 月
    以上，5 年以下有期徒刑，得併科10萬元以下罰金：侵入
    住宅或有人居住之建築物、船艦或隱匿其內而犯之者。毀
    越門扇、牆垣或其他安全設備而犯之者。攜帶兇器而犯之
    者。結夥三人以上而犯之者。乘火災、水災或其他災害
    之際而犯之者。在車站、埠頭、航空站或其他供水、陸、
    空公眾運輸之舟、車、航空機內而犯之者」；修正後則規定
    ：「犯前條第1 項、第2 項之罪而有下列情形之一者，處6
    月以上5 年以下有期徒刑，得併科50萬元以下罰金：侵入
    住宅或有人居住之建築物、船艦或隱匿其內而犯之。毀越
    門窗、牆垣或其他安全設備而犯之。攜帶兇器而犯之。
    結夥三人以上而犯之。乘火災、水災或其他災害之際而犯
    之。在車站、埠頭、航空站或其他供水、陸、空公眾運輸
    之舟、車、航空機內而犯之」，經比較新舊法之結果，修正
    後之刑度顯較修正前為重，並未較有利於行為人，應依刑法
    第2 條第1 項前段規定，適用被告行為時即修正前刑法第32
    1 條第1 項規定，先予敘明。
　⒉是核被告所為，係犯修正前刑法第321 條第1 項第1 款之侵
    入住宅竊盜罪。
　㈡刑之加重部分
　⒈按受徒刑之執行完畢，或一部之執行而赦免後，5 年以內故
    意再犯有期徒刑以上之罪者，為累犯，加重本刑至二分之一
    ，刑法第47條第1 項定有明文。又刑法第47條第1 項累犯加
    重本刑部分，不分情節，祇基於累犯者有其特別惡性及對刑
    罰反應力薄弱等立法理由，一律加重最低本刑，致生行為人
    所受之刑罰超過其所應負擔罪責之個案，其人身自由因此遭
    受過苛之侵害部分，對人民受憲法第8 條保障之人身自由所
    為限制，不符罪刑相當原則而牴觸憲法第23條比例原則，是
    於此範圍內，有關機關應自本解釋公布之日起2 年內予以修
    正，於修正前，法院就該個案應依本解釋意旨，裁量是否加
    重最低本刑（司法院釋字第775 號解釋文參照）。至於有關
    機關修正前，法院應視前案（故意或過失）徒刑之執行完畢
    情形（有無入監執行完畢、是否易科罰金或易服社會勞動而
    視為執行完畢）、5 年以內（5 年之初期、中期、末期）、
    再犯後罪（是否同一罪質、重罪或輕罪）等，綜合判斷累犯
    個案有無因加重本刑致生行為人所受的刑罰超過其所應負擔
    罪責的情形（司法院釋字第775 號林俊益大法官協同意見書
    可資參照）。
　⒉查被告於107 年間因犯竊盜案件，經本院以107 年度審簡字
    第520 號判決判處有期徒刑4 月（得易科罰金）確定後，於
    107 年11月21日易科罰金執行完畢等節（下稱前案），有臺
    灣高等法院被告前案紀錄表、前開案號判決書等存卷可查（
    見本院卷第493 頁至第494 頁、第73頁至第76頁），其於5
    年以內故意再犯本案有期徒刑以上之罪，為累犯。本院審酌
    被告所犯前案與本案犯行侵害之法益、罪質相類，屢犯竊盜
    犯行，且其方受易科罰金執行完畢未久，本應認知個人行為
    之重要性，謹慎自制，竟甫執行完畢未及半年，旋再犯本案
    犯行，更除前案外尚於105 年間犯傷害、竊盜等案件，紛經
    臺灣新北地方法院（下稱新北地院）以105 年度訴字第444
    號判決有期徒刑5 月確定，及新北地院以105 年度簡字第79
    15號判決有期徒刑3 月（得易科罰金），且由同院106 年度
    簡上字第628 號駁回上訴確定，而於106 年3 月8 日先就新
    北地院106 年度簡上字第628 號確定判決部分以徒刑轉易科
    罰金執行完畢出監，上揭案件再經新北地院以107 年度聲字
    第2224號裁定定應執行有期徒刑7 月（得易科罰金）確定，
    而於於107 年10月9 日以易科罰金執行完畢一情（見本院卷
    第487 頁至第489 頁），同構成累犯，顯見其未因前開案件
    執行完畢而有任何改善，非能矯正其嚴重之行為偏差，對於
    刑罰之反應力、自制力及守法意識顯然薄弱，依累犯加重其
    最低本刑，並無使其所受之刑罰超過其所應負擔罪責，造成
    其人身自由因此遭受過苛侵害之情形，爰依前開規定及意旨
    ，加重其刑。
　㈢被告及其辯護人雖辯稱倘若成立加重竊盜犯行，因被告具身
    心障礙證明，同爭執應有刑法第19條第1 項、第2 項行為時
    因精神障礙或其他心智缺陷，致不能辨識其行為違法或欠缺
    依其辨識而行為之能力，抑或顯著降低者，不罰或減輕其行
    云云（見本院卷一第114 頁）。但查：
　⒈按行為時因精神障礙或其他心智缺陷，致不能辨識其行為違
    法或欠缺依其辨識而行為之能力者，不罰。行為時因前項之
    原因，致其辨識行為違法或依其辨識而行為之能力，顯著減
    低者，得減輕其刑，刑法第19條第1 項、第2 項定有明文。
    窺之本條修正理由略以：責任能力有無之判斷標準，多認以
    生理學及心理學之混合立法體例為優。亦即區分其生理原因
    與心理結果二者，則就生理原因部分，實務即可依醫學專家
    之鑑定結果為據，而由法官就心理結果部分，判斷行為人於
    行為時，究屬無責任能力或限制責任能力與否。在生理原因
    部分，以有無精神障礙或其他心智缺陷為準；在心理結果部
    分，則以行為人之辨識其行為違法，或依其辨識而行為之能
    力，是否屬不能、欠缺或顯著減低為斷等語。又犯人是否精
    神耗弱，應由事實審法院依法認定，如果犯罪時之精神狀態
    並無直接證明，即綜合犯罪前後之一切狀況為心證資料，予
    以適當之判斷，要非法所不許（最高法院25年度上字第2324
    號判決要旨參照），可徵被告之行為能力，應以其於本案整
    體行為舉止之觀察結果（含行為前、中、後），綜合當時所
    有客觀狀態與行為各細節，予以判斷。
　⒉被告固早自105 年11月起迄今即多次因雙相情緒障礙症、非
    特定的人格障礙症等精神疾患原因，至天主教耕莘財團法人
    永和耕莘醫院（下稱耕莘醫院）就診，並自103 年12月29日
    起即因鑑定具有整體心理社會功能、情緒功能中度障礙，而
    給予身心障礙證明一情，有身心障礙證明、耕莘醫院乙診字
    第0000000000號乙種診斷證明書、耕莘醫院109 年6 月9 日
    耕永醫字第1090004330號函暨被告病歷資料，及新舊制障礙
    類別對照表等存卷足考（見偵卷第31頁、第83頁；審易卷第
    103 頁；本院卷一第185 頁至第229 頁、第66頁），惟祇能
    認定其生理部分具有一定精神障礙，猶與其於108 年4 月12
    日為本案犯行之際是否有精神障礙或其他心智缺陷，致不能
    辨識其行為違法或欠缺依其辨識而行為之能力者，抑或該等
    辨識行為能力顯著減低之情事存在乙節尚屬有間。經本院囑
    託醫療財團法人徐元智先生醫療基金會亞東紀念醫院（下稱
    亞東醫院）對被告進行精神鑑定，鑑定結果認以：經依卷證
    資料及被告胞妹所陳之個人史及病史，與精神狀態檢查中觀
    察被告整體情緒平穩、眼神接觸少、肢體動作與說話速度正
    常，但談話中回應簡略，測驗時多項題目表示不知道，圖形
    設計測驗中並未遵從指導，雖測驗結果顯示有輕度缺損程度
    ，惟其配合度不佳，作答動機很低，該測驗結果可能低估其
    真實認知能力，以及精神狀態與犯案經過說明，做出其臨床
    診斷為疑似情感性精神疾患，然犯案當下辨識其行為違法和
    依其辨識而行為之能力並未達明顯減損之程度等節，有109
    年10月14日亞精神字第1091014001A 號函暨精神鑑定報告附
    卷足憑（見本院卷一第347 頁至第355 頁）。承此，上開精
    神鑑定報告無從斷定被告於本案犯行時，因生理原因上有精
    神障礙或其他心智缺陷，致其辨識行為違法或依其辨識而行
    為之能力有顯著降低之程度，至為灼然。
　⒊又被告於本案偵查、審理過程中，均能詳以各類身體狀況等
    理由否認犯行，甚於偵訊中表示：「我不敢做這些有的沒有
    的」云云（見偵卷第90頁），以及其曾有多次因竊盜案件經
    偵查甚或判刑等節，有相關判決書、不起訴處分書，及臺灣
    高等法院被告前案紀錄表等附卷可參（見偵卷第171 頁至第
    177 頁；本院卷一第67頁至第76頁、第417 頁至第474 頁、
    第475 頁至第495 頁），足見其對於竊盜確有刑罰規範一節
    知之甚詳，則被告當從該等偵、審程序中理解、知悉法律意
    義及違反之後果無訛，卻於撈取、撿拾設置在臺北市○○區
    ○○路0 段000 號前舊衣回收箱內之衣物後，刻意以雨衣、
    棒球帽變裝，續在臺北市大安區通化街267 巷口附近翻找停
    放在路旁之機車置物箱，更於進入本案華廈樓梯間前覆蓋毛
    巾在棒球帽上，迨行竊完畢後方取下毛巾離去，顯見其該等
    行為係為掩飾身分之目的，難謂被告為本案犯行時，有不能
    辨識其行為違法，或依其辨識而行為之能力顯著減低之情狀
    ，當無依刑法第19條第1 項、第2 項減輕刑事責任之餘地，
    至彰甚明，但其所具身心障礙證明等資料，仍得作為刑法第
    57條量刑因素之參考，併予敘明。
　㈣科刑部分
    爰以行為人之責任為基礎，審酌被告不思正途獲取穩定經濟
    收入，竟於撿拾得資源回收、擺攤販賣物品之際，見本案華
    廈大門未關，竟侵入本案華廈樓梯間即住宅範圍內行本案竊
    盜犯行，不僅缺乏尊重他人財產權之觀念，更影響他人居住
    安寧之信賴甚鉅；參酌被告犯後迄仍否認犯行，又於偵查檢
    察官訊問有無和解意願時因否認犯行，故未安排與告訴人調
    和解等事實，綜合判斷其犯後態度；徵以告訴人於本院中表
    示：伊係法治里里長，對治安較為在乎，為保護家人及里民
    遂提起本案告訴，希望不要再有違法之事情，請依法判決等
    意見（見本院卷一第251 頁），與伊所受損害程度，兼衡被
    告於本院審理中自述國小肄業（其個人戶籍資料記載小學畢
    業《見本院卷一第497 頁》）之智識程度、案發時從事撿拾
    回收、販賣舊物工作，與女友同居多年，並無親屬需要扶養
    等家庭生活經濟狀況（見本院卷一第512 頁），且具有上開
    身心障礙證明之情狀（見偵卷第31頁；審易卷第103 頁），
    及其犯罪動機、手段、目的等一切情狀，量處如主文所示之
    刑，以資警惕。
四、沒收
　㈠按犯罪所得，屬於犯罪行為人者，沒收之。第1 項之沒收，
    於全部或一部不能沒收或不宜執行沒收時，追徵其價額。第
    1 項及第2 項之犯罪所得，包括違法行為所得、其變得之物
    或財產上利益及其孳息。犯罪所得已實際合法發還被害人者
    ，不予宣告沒收或追徵；宣告刑法第38條、第38條之1 之沒
    收或追徵，有過苛之虞、欠缺刑法上之重要性、犯罪所得價
    值低微，或為維持受宣告人生活條件之必要者，得不宣告或
    酌減之，此觀刑法第38條之1 第1 項、第3 項至第5 項，及
    第38條之2 第2 項自明。此旨在澈底剝奪犯罪行為人因犯罪
    而直接、間接所得，或因犯罪所生之財物及相關利益，以貫
    徹任何人都不能坐享或保有犯罪所得或犯罪所生利益之理念
    ，藉以杜絕犯罪誘因，而遏阻犯罪。並為優先保障被害人因
    犯罪所生之求償權，限於個案已實際合法發還被害人時，始
    無庸沒收，不得以被告所竊得之財物，被害人仍得依法請求
    返還或求償，其所有權仍屬被害人所有，非屬於被告而不予
    宣告沒收（最高法院106 年度台非字第252 號判決意旨可資
    參照）。
　㈡被告所獲如附表所示之物即球鞋，乃未扣案之犯罪所得，基
    於現有卷內證據資料無法證明被告確已使用或出售，是仍依
    刑法第38條之1 第1 項、第3 項規定宣告沒收，如全部或一
    部不能沒收或不宜執行沒收時，追徵其價額。末刑事訴訟法
    第473 條第1 項「沒收物、追徵財產，於裁判確定後1 年內
    ，由權利人聲請發還者，或因犯罪而得行使債權請求權之人
    已取得執行名義者聲請給付，除應破毀或廢棄者外，檢察官
    應發還或給付之；其已變價者，應給與變價所得之價金」之
    規定，乃本案被害人即告訴人得主張發還沒收物或追徵財產
    之規定，應併注意之，以維自身權益，末此敘明。
據上論斷，應依刑事訴訟法第299 條第1 項前段，修正前刑法第
321 條第1 項第1 款，刑法第2 條第1 項前段、第47條第1 項、
第38條之1 第1 項前段、第3 項，判決如主文。
本案經檢察官郭昭吟提起公訴，由檢察官蒲心智到庭執行職務。
中　　華　　民　　國　 110　　年　　1 　　月　　19　　日
　　　　　　　　　刑事第四庭  法　官　黃鈺純

上正本證明與原本無異。 
如不服本判決應於收受送達後20日內向本院提出上訴書狀，並應
敘述具體理由；其未敘述上訴理由者，應於上訴期間屆滿後20日
內向本院補提理由書（均須按他造當事人之人數附繕本）「切勿
逕送上級法院」。告訴人或被害人如對於本判決不服者，應具備
理由請求檢察官上訴，其上訴期間之計算係以檢察官收受判決正
本之日期為準。 
                                 書記官  李宜蓁
                                 
中　　華　　民　　國　　110 　年　　1 　　月　　19　　日

附錄本案論罪科刑法條
刑法第321條（民國108年5月29日修正公布前）
犯竊盜罪而有下列情形之一者，處6 月以上、5 年以下有期徒刑
，得併科新臺幣10萬元以下罰金：
一、侵入住宅或有人居住之建築物、船艦或隱匿其內而犯之者。
二、毀越門扇、牆垣或其他安全設備而犯之者。
三、攜帶兇器而犯之者。
四、結夥三人以上而犯之者。
五、乘火災、水災或其他災害之際而犯之者。
六、在車站、埠頭、航空站或其他供水、陸、空公眾運輸之舟、
    車、航空機內而犯之者。
前項之未遂犯罰之。

附表
編號 品名 數量 備註 沒收與否 １ 白色NIKE球鞋 1雙 據告訴人林佩燕於偵訊中證稱價值共約新臺幣（下同）7,500 元。 均沒收（乃被告犯本案犯行所獲之物） ２ 紫色ADIDAS球鞋 1雙   ３ 黑色ADIDAS球鞋 1雙